【裁判字號】    97,易,687
【裁判日期】    971119
【裁判案由】    恐嚇取財
【裁判全文】
臺灣雲林地方法院刑事判決               97年度易字第687號
公  訴  人  臺灣雲林地方法院檢察署檢察官
被      告  丙○○
上列被告因恐嚇取財案件，經檢察官聲請簡易判決處刑（原聲請
案號：97年度撤緩偵字第19號），本院北港簡易庭認不宜以簡易
判決處刑（本院原案號：97年度港簡字第151 號），移請本院刑
事庭改依通常程序審理，本院判決如下：
    主  文
丙○○共同犯恐嚇取財未遂罪，累犯，處有期徒刑拾月。減為有
期徒刑伍月，如易科罰金，以新臺幣壹仟元折算壹日。
    犯罪事實
一、丙○○前於民國91年間因竊盜案件，經臺灣嘉義地方法院以
    91年度簡字第957 號判處有期徒刑6 月確定，於91年11月21
    日易科罰金執行完畢。詎仍不知悔改，明知雲林縣四湖鄉鄉
    長甲○並未積欠黃志成債務，竟夥同黃志成、陳肇峰及另1
    名真實姓名、年籍不詳之成年男子（黃志成、陳肇峰分別經
    臺灣雲林地方法院檢察署檢察官為緩起訴處分及聲請簡易判
    決處刑），共同基於意圖為自己不法所有之犯意聯絡，於95
    年11月1 日20時許，丙○○與黃志成、陳肇峰及該名成年男
    子，共同前往甲○位於雲林縣四湖鄉○○村○○路87號住處
    ，由黃志成向甲○恫稱：「現在鄉長當選了，過的不錯，我
    們兄弟都沒有錢，你是否幫我們設法一下」等語，丙○○、
    陳肇峰及該名成年男子雖未出言恫嚇，惟在旁露出身上刺青
    ，致甲○因而心生畏懼，遂答應其等得於翌日（即同年月2
    日）至該處取錢。嗣丙○○、黃志成、陳肇峰等3 人（下稱
    丙○○等3 人），於95年11月2 日中午再次前往甲○前揭住
    處，因甲○未交付金錢，丙○○等3 人遂承前同一犯意，接
    續由黃志成向甲○嚇稱：「沒錢沒關係，大家試試看！」等
    語，使甲○心生畏懼，致生危害於甲○之安全，丙○○等3
    人則因未得逞而憤而離去。嗣經謷循線查獲，始悉上情。
二、案經雲林縣警察局臺西分局移送臺灣雲林地方法院檢察署檢
    察官偵查起訴。
    理  由
甲、證據能力部分：
    按被告以外之人於審判外之言詞或書面陳述，除法律有規定
    者外，不得作為證據；又被告以外之人於審判外之陳述，雖
    不符前4 條之規定，而經當事人於審判程序同意作為證據，
    法院審酌該言詞陳述或書面陳述作成時之情況，認為適當者
    ，亦得為證據，刑事訴訟法第159 條第1 項、同法第159 條
    之5 第1 項定有明文。又當事人、代理人或辯護人於法院調
    查證據時，知有第159 條第1 項不得為證據之情形，而未於
    言詞辯論終結前聲明異議者，視為有第159 條之5 第1 項之
    同意，同法第159 條之5 第2 項亦有明文規定。查本件告訴
    人甲○於95年11月2 日警詢時之指訴，雖均為被告以外之人
    於審判外之言詞或書面陳述，原則上不得作為證據，惟被告
    於本院審判程序中，已知有第159 條第1 項不得為證據之情
    形，而未於言詞辯論終結前聲明異議，本院審酌各該言詞及
    書面陳述作成時之情況，認為適當，依上開規定，均得作為
    證據。
乙、實體部分：
一、訊據被告丙○○對於曾於95年11月1 日20時許，與黃志成、
    陳肇峰及另1 名真實姓名年籍不詳之成年男子，共同前往告
    訴人甲○位於雲林縣四湖鄉○○村○○路87號住處，並於翌
    日（即同年月2 日）中午與黃志成及陳肇峰再度共同前往告
    訴人甲○前開住處等情坦承不諱，惟矢口否認有何恐嚇取財
    之犯行，辯稱：95年11月1 日係因黃志成拜託其開車搭載黃
    志成前往甲○前開住處，因其對雲林縣四湖鄉路不熟悉，而
    由黃志成駕駛車輛；到達上開住處後，其雖有與黃志成等人
    一同下車，但只在旁泡茶，並無為任何恐嚇取財行為；至於
    翌日其雖亦有與黃志成及陳肇峰前往上開住處，但其並未下
    車，亦無為任何恐嚇取財行為云云。惟查：
  (一)被告丙○○與黃志成、陳肇峰及另1 名真實姓名年籍不詳之
    成年男子，曾於95年11月1 日20時許，共同前往告訴人甲○
    位於雲林縣四湖鄉○○村○○路87號住處；嗣於翌日中午，
    被告丙○○與黃志成、陳肇峰3 人亦再度前往上開住處等情
    ，業據被告丙○○坦白承認，並有另案被告黃志成、陳肇峰
    於警詢、偵訊中陳述明確，復有告訴人甲○於警詢、偵訊及
    本院審理時指證歷歷，被告丙○○等3 人於95年11月2 日自
    告訴人甲○前揭住處離去時，並遭警查獲，故被告丙○○此
    部分之自白，與事實相符，自足採信。
  (二)被告等人於95年11月1 日20時及同年月2 日中午至告訴人甲
    ○前揭住處為恐嚇取財之經過，業據告訴人甲○於警詢、偵
    查及本院審理中指述明確：
    1.告訴人甲○於警詢時指訴：「（問：你於何時？何地？遭
      黃志成恐嚇取財？）答：... 95年11月1 日20時左右，黃
      志成帶同另外3 名男子，至我家中找我，向我恐嚇要取金
      錢新臺幣2 萬元，我因害怕他們會傷害到家人，所以我便
      跟他們講，叫他們於95年11月2 日下午，才到我家中拿錢
      」、「（問：黃志成如何恐嚇你？）答：原本黃志成找我
      只有騷擾我，向我索取金錢，於95年11月1 日20時，他帶
      另3 名男子至我家中，對我出言不善，並叫我一定要支付
      新臺幣2 萬元，因我心生害怕家人遭到傷害，所以才答應
      要交付其現金」、「（問：黃志成及另3 名男子如何恐嚇
      你？）答：他們4 人一進門，便講你當鄉長我們都沒有工
      作，沒有辦法生活，而你自己還開賓士車等語，並稱沒錢
      生活叫我要支付2 萬元等語，我因害怕他們會傷害到我的
      家人，所以才會答應他」等語（偵卷第16、17頁）。足認
      被告等人於95年11月1 日20時許，前往告訴人甲○前揭住
      處，並由另案被告黃志成向告訴人甲○恫嚇稱其等均無工
      作無法生活，而要求告訴人甲○交付金錢，致告訴人甲○
      心生害怕，不得不同意於翌日交付金錢。
    2.告訴人甲○嗣於偵訊中結證：「（問：本次黃志成有何恐
      嚇行為？）答：他昨天帶3 個少年人，有刺青，其中1 個
      有刺青的少年今日也有到庭；他之前曾向我拿過錢，我都
      不會害怕，我也不追究；但這次黃志成帶了刺龍刺鳳的人
      一起來找我，口氣很差，所以我會害怕」、「（問：黃志
      成如何向你討錢？）答：11月1 日晚上對我說，之前曾答
      應要給我的錢，今天該給了吧？口氣很兇。我是不得已才
      答應要在11月2 日中午給他。結果他11月2 日中午來的時
      候，我對他說沒錢，他就很生氣地倒車出去，並很兇對我
      說：沒錢！沒關係，以後就看著辦！」、「（問：與黃志
      成隨同前往之人，有何行為？）答：都沒啥話語，我有看
      到他們身上的刺青，這些人一直盯著環境詳細察看的樣子
      。11月1 日黃志成要走之前，很強硬地對我說，明天中午
      之前把錢準備好」等語（偵卷第61、62頁）。堪認告訴人
      甲○因被告等人身上有刺青圖案，且另案被告黃志成更出
      言恐嚇，致其心生害怕，而答應於翌日交付金錢予被告等
      人。
    3.告訴人於本院審理時證稱：「（問：黃志成跟你什麼關係
      ？）答：我選舉時，他有來找我聊天。那時候有3 、4 個
      到我那裡，被告是其中1 個，3 、4 個進去，只有黃志成
      講話，意思是叫我給他一些錢，後面的3 、4 個人都在後
      面沒有說任何話，那時候我看到黃志成叫那麼多的人過去
      ，我害怕，還講錢的事情，所以才報警」、「（問：最後
      一次跟你要，你沒有給他？）答：我看到他們幾個人進來
      ，我自己害怕，黃志成他說的話好像要傷害我，我會怕所
      以我才報案。我說我現在沒有錢，不然你明天早上再來拿
      ，隔天他開那台貨車過來，裡面也有人，但是我不認得，
      那些人沒有下車，意思就是問我有無準備，我說我沒有，
      因為我實際沒有錢，他就跟我嗆聲說給我試試看」、「（
      問：那時候【指95年11月1 日】跟你要錢的是何人說的？
      ）答：黃志成本人跟我說的」、「（問：其餘的人？）答
      ：3 、4 個人在那裡靜靜的沒說半句話，但是我看了會怕
      ，所以才報警，乙○○是那天在那裡泡茶，泡茶給他們喝
      ，他們都沒有說什麼，只有黃志成跟我要錢而已」、「（
      問：他們第1 天去，有幾個人下車？）答：4 個」、「（
      問：都有去你家？）答：對，坐下來泡茶。但是他們都沒
      有說話，只在泡茶而已，是乙○○泡茶給他們喝，只有黃
      志成說話」、「（問：你之前有說過，那時候因為黃志成
      口氣不好，又看到他們一群人刺青，有幾個人有刺青？）
      答：那時候穿短袖的，我有看到胸口有刺青」、「（問：
      這幾個沒說話在那裡泡茶，有無做什麼？）答：沒有。靜
      靜坐在那裡，沒有說半句話。黃志成喊說回去了，他們才
      出去，我自己想說這樣不行，所以才去報案，隔天他們要
      來，我會害怕，我家裡有母親、孩子，我怕他們會傷害他
      們」、「（問：第2 天他們又來時，是開小貨車？）答：
      對。過來後停著，車還發動，黃志成叫我過去問我有無準
      備，我說調不到，他們沒有人下車。他可能想說有錢拿了
      就要走了，但是我實際上沒有錢，我就說沒有錢，他就叫
      我試試看」、「（問：泡茶當晚【指95年11月1 日】，黃
      志成到底跟你說了什麼？）答：他說現在鄉長當選了，過
      的不錯，我們兄弟都沒有錢，你是否幫我們設法一下」等
      語（本院卷第26至30頁）。綜上足認，被告等人確有於95
      年11月1 日20時許前往告訴人甲○前揭住處，並向告訴人
      甲○恫稱：「現在鄉長當選了，過的不錯，我們兄弟都沒
      有錢，你是否幫我們設法一下」等語，且被告等人除另案
      被告黃志成外雖均不發一語，惟因其等身上有刺青，而致
      告訴人甲○心生害怕，不得不同意於翌日交付金錢。嗣被
      告等人又於同年月2 日中午至告訴人甲○前揭住處索取金
      錢，遭拒絕後，另案被告黃志成又向告訴人嚇稱：「沒錢
      沒關係，大家試試看！」等語。
    4.本院復依職權當庭勘驗被告丙○○胸前皮膚結果，其右胸
      及腹部佈滿刺青，有勘驗筆錄1 份與照片1 張在卷可參（
      本院卷第33頁反面、第41頁），此與告訴人甲○前開所證
      隨同另案被告黃志成到其前開住處之人胸口有刺青等語相
      符。足見95年11月1 日20時許，被告丙○○與黃志成、陳
      肇峰及另1 名真實姓名年籍不詳之成年男子前往告訴人甲
      ○前揭住處時，係因另案被告黃志成偕同被告丙○○、另
      案被告陳肇峰及另1 名真實姓名年籍不詳之成年男子一同
      前往，並露出身上之刺青，方使告訴人甲○因而心生畏懼
      。
  (三)告訴人甲○就被告等人於95年11月1 日20時許向其恐嚇取財
    之經過所為之指述，復與證人乙○○之證述相符：
    1.證人乙○○於本院審理時證稱：「（問：你有無和那4 個
      人坐？）答：我在那裡泡茶，我有倒茶給他們喝」、「（
      問：他們4 人都有坐下來泡茶？）答：有。我泡茶給他們
      喝」、「（問：後來鄉長回來有一起在那裡坐、喝茶？）
      答：對」、「（問：他們跟鄉長如何表示？）答：其中1
      個和鄉長說話，我想說他們在講話，我是外人，沒有刻意
      去聽什麼，只有聽到說隔天要來跟他拿錢」、「（問：你
      是否記得是哪一個跟鄉長說要拿錢？）答：1 個什麼『成
      』的，名字不知道」、「（問：你說的什麼『成』的是否
      偏名是『志成』？）答：應該是」、「（問：你說其中有
      1 個跟鄉長說他現在做鄉長，他們這些人都沒有工作？）
      答：有，有說這句話」、「（問：都是志成說的？）答：
      對，就是志成說的」、「（問：其餘的人都沒有阻擋志成
      或是向他表示不要再說？）答：沒有」等語（本院卷第31
      、32頁）。足見證人乙○○確實於被告等人向告訴人甲○
      恐嚇時在場，並有聽見另案被告黃志成向告訴人甲○稱其
      等均無工作，翌日要向告訴人甲○收取金錢等語，且其餘
      之人並無加以勸阻或離去之動作。
    2.告訴人甲○則證稱：「（問：第1 晚黃志成在那裡說時，
      是大家都坐在那裡泡茶時說的？）答：對」、「（問：所
      以黃志成跟你要錢那晚，大家泡茶的人都有聽到？）答：
      有無聽到我不知道。但是黃志成說話，我有注意聽」、「
      （問：他跟你說話的地方，就是泡茶的地方？）答：對」
      、「（問：是否你家客廳？）答：車庫，我用1 張大桌子
      ，放在那裡，若有朋友來，就在那裡泡茶，大家就圍在桌
      子兩旁泡茶」、「（問：是否記得那天乙○○是坐在你旁
      邊或是對面？）答：乙○○坐在跟我同向」等語（本院卷
      第29頁反面、第30頁）。堪認另案被告黃志成向告訴人甲
      ○恐嚇時，證人乙○○係坐在告訴人甲○同側座位上。
    3.而依告訴人甲○所繪製之現場圖所示，告訴人甲○與證人
      乙○○係坐於同一側，另案被告黃志成坐於證人乙○○之
      對面，本案被告丙○○、另案被告陳肇峰及另1 名真實姓
      名年籍不詳之成年男子則坐於告訴人甲○之對面；告訴人
      甲○與另案被告黃志成之座位距離最遠，而本案被告丙○
      ○與告訴人甲○座位之距離短於告訴人甲○與證人乙○○
      座位之距離，有上開現場圖可參（本院卷第40頁）。因此
      ，告訴人甲○既可與另案被告黃志成對話，且證人乙○○
      亦能聽見部分對話內容，則距離較近之被告丙○○斷無完
      全未聽聞之理。被告丙○○明知另案被告黃志成係以到場
      之人均無工作、沒有錢為由向告訴人甲○恐嚇取財，竟仍
      未為任何勸阻或離去之動作，反而更於翌日再度夥同另案
      被告黃志成及陳肇峰，由另案被告黃志成駕駛被告丙○○
      所有之貨車前往告訴人甲○前揭住處收取金錢，由此可知
      被告丙○○有共同為自己不法所有之意圖至為灼然，其前
      揭所辯顯係臨訟卸責之詞，無可採信。因此被告丙○○與
      另案被告黃志成、陳肇峰間確有犯意聯絡及行為分擔。本
      件被告丙○○犯罪事證明確，應依法論科。
二、被告丙○○雖已著手於恐嚇行為之實行，但並未實際獲取財
    物，即遭警查獲，是核被告所為，係犯刑法第346 條第3 項
    、第1 項之恐嚇取財未遂罪。被告雖有2 次恐嚇取財行為，
    然係基於單一之犯意，先向告訴人甲○恐嚇致其同意於翌日
    交付金錢，嗣於翌日再前往收取金錢，足認係於密切接近之
    時地實施，侵害同一之法益，各行為之獨立性極為薄弱，依
    一般社會健全觀念，難以強行分開，在刑法評價上，以視為
    數個舉動之接續施行，合為包括之一行為予以評價，較為合
    理，屬接續犯，而為包括之一罪（參照最高法院86年臺上字
    第3295號判例要旨）。被告丙○○與另案被告黃志成、陳肇
    峰及另1 名真實姓名年籍不詳之成年男子，就上開犯行有犯
    意聯絡及行為分擔，為共同正犯。另被告有如犯罪事實欄所
    載之前案科刑及執行紀錄，有卷附臺灣高等法院被告前案紀
    錄表可按，其受有期徒刑之執行完畢，5 年以內故意再犯本
    件有期徒刑以上之罪，為累犯，應依刑法第47條第1 項之規
    定，加重其刑。再被告已著手於犯罪行為之實行而不遂，為
    未遂犯，應依刑法第25條第2 項規定減輕其刑，並先加後減
    。
三、爰審酌被告前有妨害自由、違反麻醉藥品管理條例及竊盜之
    前科，素行不佳，且其正值壯年，竟夥同眾人向被害人恐嚇
    取財，對被害人造成侵害不輕，其於警詢、偵訊及本院審理
    中均一再飾詞否認犯行，犯後態度不佳，暨其於本件犯罪參
    與之程度等一切情狀，量處如主文所示之刑，以示懲儆。末
    查被告為本件犯行之時間，係在96年4 月24日以前，合於減
    刑條件，應依中華民國96年罪犯減刑條例第2 條第1 項第3
    款之規定，減其宣告刑2 分之1 。又被告所犯為最重本刑5
    年以下有期徒刑之罪，減刑後，已減為6 月以下有期徒刑，
    併依同條例第9 條之規定，諭知易科罰金之折算標準。
據上論斷，應依刑事訴訟法第299 條第1 項前段、第452 條，刑
法第28條、第346 條第3 項、第1 項、第25條第2 項、第47條第
1 項、第41條第1 項前段，刑法施行法第1 條之1 第1 項、第2
項前段，中華民國96年罪犯減刑條例第2 條第1 項第3 款、第7
條、第9 條，判決如主文。
本案經檢察官梁義順到庭執行職務。
中    華    民    國    97    年    11    月    19    日
                  刑事第二庭  審判長法  官  劉國賓
                                    法  官  王素珍
                                    法  官  陳美利
以上正本證明與原本無異。
如不服本判決，應於判決收受後10日內，向本院提出上訴狀（須
附繕本）。
                                    書記官  張菀純
中    華    民    國    97    年    11    月    19    日
附錄本案論罪科刑法條全文：
刑法第346 條：（單純恐嚇罪）
意圖為自己或第三人不法之所有，以恐嚇使人將本人或第三人之
物交付者，處6 月以上5 年以下有期徒刑，得併科1 千元以下罰
金。
以前項方法得財產上不法之利益，或使第三人得之者，亦同。
前二項之未遂犯罰之。


司法院資訊處製作；財團法人民間司法改革基金會備份。
